【裁判字號】    92,訴緝,12
【裁判日期】    920520
【裁判案由】    毒品危害防制條例
【裁判全文】
臺灣桃園地方法院刑事判決                          九十二年度訴緝字第一二號
    公  訴  人  臺灣桃園地方法院檢察署檢察官
    被      告  甲○○
    選任辯護人 謝聰文律師
右列被告因違反毒品危害防制條例案件，經檢察官提起公訴 (九十年度毒偵字第二三
二號），本院判決如左︰
    主  文
甲○○連續施用第一級毒品，處有期徒刑陸月，如易科罰金以參佰元折算壹日。
    事  實
一、甲○○前於民國八十六年間因多次施用毒品案件，分別經本院以八十七年度訴字
    第五一八號裁定及八十七年度毒聲字第四一一號裁定送觀察、勒戒後，認有繼續
    施用毒品之傾向，經本院分別以八十七年度訴字第五一八號裁定及八十七年度毒
    聲字第六七一號裁定強制戒治，並於八十八年七月一日交付保護管束執行期滿，
    經臺灣桃園地方法院檢察署檢察官於八十八年八月十八日，以八十八年度戒偵字
    第二０號不起訴處分確定，嗣又由本院於八十九年十二月八日，以八十七年度訴
    字第五一八號判決免刑，並於九十年一月二十日確定。詎其於前開交付保護管束
    期滿後仍未戒除毒癮，明知海洛因係毒品危害防制條例所稱之第一級毒品，不得
    非法持有及施用，竟基於施用第一級毒品海洛因之概括犯意，自八十八年十二月
    底某日起至八十九年一月二十六日為警查獲前某時止，在桃園縣桃園市鎮○街一
    號三樓之三住處，以將海洛因摻水加入針筒內，再以針筒注射雙手手臂之方式，
    平均三、四日施用一次，多次施用第一級毒品海洛因，嗣於八十九年一月二十六
    日二十一時三十分許，在上開處所為警查獲甲○○及其同居人丙○○（丙○○部
    分由檢察官另行處理），並扣得丙○○所有之海洛因一包（淨重０點一八公克，
    包裝重０點一二公克）、注射針筒（已使用過）三支、玻璃球一個、勺子一支及
    橡皮管一條等物，甲○○為警採尿送驗結果呈嗎啡（海洛因屬嗎啡類毒品）陽性
    反應，始悉上情。其因本件施用第一級毒品海洛因犯行，業經本院以八十九年度
    毒聲字第一三五三號裁定觀察、勒戒後，認有繼續施用毒品傾向，而由本院以八
    十九年度毒聲字第四四三三號裁定令入戒治處所施以強制戒治，嗣經本院於九十
    年二月二十二日，以九十年度毒聲字第八三七號裁定停止戒治。
二、案經桃園縣警察局龜山分局報告臺灣桃園地方法院檢察署檢察官偵查起訴。
    理  由
一、右揭犯罪事實，業據被告甲○○迭於本院調查、審理時坦承不諱，核與證人丙○
    ○於警訊時證稱：「（你同居人甲○○有無施打毒品？）我發現她施打過」等語
    （見八十九年度執他字第四七六０號卷附丙○○八十九年一月二十七日警訊筆錄
    ）相符，且被告為警查獲所採尿液（尿液編號：Ｊ—二０三八一號），經送鑑定
    結果，呈嗎啡陽性反應乙節，有桃園縣警察局龜山分局被採尿人姓名編號對照表
    、桃園縣衛生局不法藥物尿液檢定書各乙紙附卷可稽，雖被告之尿液係檢出嗎啡
    陽性反應，然海洛因屬嗎啡類毒品，是施用海洛因經人體代謝後，在尿液裡檢出
    之嗎啡陽性反應，係屬當然，被告之選任辯護人質疑何以係尿液係檢出嗎啡陽性
    反應，容有誤會。又扣案之白色粉末一包（淨重０點一八公克，包裝重０點一二
    公克），經鑑定後含有海洛因成分，此亦有法務部調查局鑑定通知書附卷可據，
    是被告於前開時、地施用第一級毒品海洛因之犯行，事證明確，堪以認定。
二、至被告辯稱其自八十六年十月二十七日至八十九年五月三日持續就醫戒毒，應符
    合毒品危害防制條例第二十一條所示於犯罪未發覺前，主動向醫療機構請求治療
    之例，並提出衛生署桃園療養院診斷證明書、行政院國軍退除役官兵輔導委員會
    桃園榮民醫院病歷記錄、診斷證明書為據云云，惟據前開衛生署桃園療養院診斷
    證明書記載被告係於八十六年十月二十七日至八十九年五月三日至該院就診戒除
    毒癮十五次，另桃園榮民醫院診斷證明書所載被告係分別於八十八年九月二十九
    日至同年十月十一日及八十九年三月九日至同年月二十二日至該院就診尋求戒斷
    毒癮，上開醫療機構並未將被告移送法院或檢察機關，而被告於上開至醫療機構
    請求治療之時間外，仍於前開八十八年十二月底某日起至八十九年一月二十六日
    止，在其上開住處施用毒品，於八十九年一月二十六日為警查獲，並非在醫療機
    構治療中十五次而由醫療機構移送，縱被告於八十六年十月二十一日起至衛生署
    桃園療養院就診戒除毒癮，本件仍無毒品危害防制條例第二十一條規定之適用，
    公訴人提起公訴，其起訴程序並無違法。
三、按海洛因係毒品危害防制條例第二條第二項第一款規定之第一級毒品，又施用毒
    品者經觀察、勒戒後，認繼續施用毒品傾向者，由檢察官聲請法院由少年法庭裁
    定令入戒治處所施以強制戒治，強制戒治期滿或交付保護管束期滿，應由檢察官
    為不起訴之處分或由少年法庭為不付審理之裁定後，五年內再犯施用毒品之罪，
    或三犯以上者，應由檢察官聲請法院或由少年法庭裁定先令入戒治處所施以強制
    戒治，並應進入刑事訴訟程序審理，另本條例修正施行前繫屬之案件，除有刑法
    第二條第一項但書之情形外，於修正施行後審判中之案件，由法院或少年法庭依
    修正後規定處理之，依修正後規定應為不起訴之處分者，法院應為免刑之判決，
    毒品危害防制條例第二十條第二項、第二十三條、第三十五條第三款分別定有明
    文。查被告甲○○於八十六年間因多次施用毒品案件，分別經本院以八十七年度
    訴字第五一八號裁定及八十七年度毒聲字第四一一號裁定送觀察、勒戒後，認有
    繼續施用毒品之傾向，由本院分別以八十七年度訴字第五一八號裁定及八十七年
    度毒聲字第六七一號裁定強制戒治，並於八十八年七月一日交付保護管束執行期
    滿，經臺灣桃園地方法院檢察署檢察官於八十八年八月十八日，以八十八年度戒
    偵字第二０號不起訴處分確定，因毒品危害防制條例於八十七年五月二十日公布
    修正，並於同年月二十二日生效施行，則被告於八十六年間施用毒品經起訴之案
    件，則經本院於八十九年十二月八日，以八十七年度訴字第五一八號判決免刑，
    並於九十年一月二十日確定在案，茲被告又因本件施用毒品案件，經本院以八十
    九年度毒聲字第一三五三號裁定觀察、勒戒後，認有繼續施用毒品之傾向，經本
    院以八十九年度毒聲字第四四二三號裁定送強制戒治，嗣經本院於九十年二月二
    十二日，以九十年度毒聲字第八三七號裁定停止戒治等情，有臺灣桃園地方法院
    檢察署檢察官八十八年度戒偵字第二０號不起訴處分書、本院八十七年度訴字第
    五一八號刑事裁定、判決書及八十九年度毒聲字第一三五三號、八十九年度毒聲
    字第四四二三號刑事裁定書、臺灣高等法院被告全國前案紀錄表在卷可佐，是被
    告於前揭時、地連續多次施用第一級毒品海洛因之行為，核係五年內二犯毒品危
    害防制條例第十條第一項之施用第一級毒品罪，依照上開規定，即應依刑事訴訟
    程序審理，合先敘明。
四、核被告甲○○所為，係犯毒品危害防制條例第十條第一項之施用第一級毒品罪。
    被告持有第一級毒品海洛因之低度行為為施用之高度行為所吸收，不另論罪。再
    被告甲○○所為多次施用毒品犯行，時間緊接，犯罪構成要件相同，顯係出於概
    括之犯意為之，為連續犯，應依刑法第五十六條之規定以一罪論。惟連續犯並非
    法定應加重事由，僅為「得加重其刑」之事由，本院認被告雖係連續多次施用第
    一級毒品海洛因，惟被告曾多次主動至醫院尋求戒斷毒癮，以及施用毒品造成其
    生理、心理上之危害，當知所警惕等情，而不再加重其刑。至檢察官雖僅就被告
    於八十九年一月二十六日為警採尿前之九十六小時內施用第一級毒品海洛因一次
    之犯行提起公訴，然檢察官就犯罪事實一部起訴者，效力及於全部，本件被告除
    上開時間外，其自八十八年十二月底某日起至八十九年一月二十六日為警查獲前
    某時，連續多次施用第一級毒品海洛因之犯罪事實，與檢察官起訴部分有連續犯
    之裁判上一罪關係，為起訴效力所及，本院自應一併審理。另本件被告施用毒品
    之時間雖係在本院前開八十七年度訴字第五一八號免刑判決確定前，然上開確定
    判決認定之被告連續施用第一級毒品犯罪時間係在八十六年二月上旬至同年十二
    月四日，與本件被告犯罪之時間係在八十八年十二月底某日起至八十九年一月二
    十六日，兩者相距二年餘，且其間被告曾在勒戒處所施以觀察、勒戒及強制戒治
    後，認無施用毒品傾向始交付保護管束，嗣並經不起訴處分確定後，足見本件被
    告應係另行起意於上開時、地施用毒品，與前開確定判決認定之犯罪事實並無連
    續犯一罪關係，即非前開免刑確定判決既判力效力所及，均附此敘明。爰審酌被
    告前因施用毒品案件，經本院為免刑判決確定後，仍不知悔悟，猶繼續施用毒品
    ，本不宜寬貸，惟念其施用毒品乃自戕行為及其素行、犯罪之動機、手段、施用
    毒品之多次、犯後坦承犯行，態度良好等一切情狀，量處如主文所示之刑。又被
    告行為後，刑法第四十一條之規定，業經於九十年一月四日修正，並經總統於九
    十年一月十日公布，依法於九十年一月十二日生效，而修正後之刑法第四十一條
    第一項之規定「犯最重本刑為五年以下有期徒刑以下之刑之罪，而受六個月以下
    有期徒刑之宣告，因身體、教育、職業、家庭之關係或其他正當事由，執行顯有
    困難者，得以一元以上三元（業據罰金罰鍰提高標準條例第二條前段規定，就其
    原定數額提高為一百倍折算一日）以下折算一日，易科罰金，但確因不執行所宣
    告之刑，難收矯正之效，或難以維持法秩序者，不在此限」，此項修正對被告較
    為有利，應依刑法第二條第一項前段之規定，適用裁判時之新法，並諭知易科罰
    金折算標準，以資儆懲。至扣案之海洛因一包（淨重０點一八公克，包裝重０點
    一二公克）、注射針筒（已使用過）三支、玻璃球一個、勺子一支及橡皮管一條
    等物，均為丙○○所有並非被告所有乙節，業據丙○○於警訊時陳明在卷，且上
    開扣押物亦經臺灣桃園地方法院檢察署檢察官於八十九年十二月十日以乙○盛張
    字第五八七號命令，於九十年五月二十八日銷燬，此有上開扣押（沒收）物品處
    分命令在卷可參，爰不為沒收之諭知，附此敘明。
據上論斷，應依刑事訴訟法第二百九十九條第一項前段，毒品危害防制條例第十條第
一項，刑法第十一條前段、第二條第一項前段、第五十六條、修正後第四十一條第一
項前段，罰金罰鍰提高標準條例第二條，判決如主文。
本案經檢察官張春暉到庭執行職務。
中        華        民        國     九十二    年    五    月    二十   日
                              臺灣桃園地方法院刑事第二庭
                                  審判長法  官   徐培元
                                        法  官   曾正耀
                                        法  官   許乃文
右正本證明與原本無異。
如不服本判決，應於判決送達後十日內向本院提出上訴狀( 應附繕本 )，上訴於
臺灣高等法院。
                                        書記官   王曉雁
中        華        民        國    九十二    年   五   月    二十一    日
附本件論罪科刑法條：
毒品危害防制條例第十條
施用第一級毒品者，處六月以上五年以下有期徒刑。
施用第二級毒品者，處三年以下有期徒刑。


司法院資訊處製作；財團法人民間司法改革基金會備份。
